臺灣臺中地方法院民事判決
110年度重訴字第316號
原      告  財政部中區國稅局

法定代理人  吳蓮英  
訴訟代理人  陳伯彥律師
被      告  愛文明建設股份有限公司

法定代理人  宋玉祥  
訴訟代理人  潘正雄律師
            李郁芬律師
上列當事人間請求確認債權存在等事件，本院於民國110年12月2
3日言詞辯論終結，判決如下：
    主      文
原告之訴駁回。
訴訟費用由原告負擔。
    事實及理由
一、原告主張：訴外人宋陳史宜欠繳贈與稅，經原告所轄大智稽
    徵所移送法務部行政執行署臺中分署（下稱臺中分署）執行
    ，因宋陳史宜於97年對被告公司取得新臺幣（下同）1億7,1
    91萬6,800元之債權迄未清償，遂由臺中分署依法就宋陳史
    宜對被告之消費借貸債權在2,438萬4,884元之範圍內核發扣
    押命令，詎被告聲明異議並表示系爭債權業已罹於消滅時效
    ，宋陳史宜對其債權不存在云云，故依行政執行法第26條準
    用強制執行法第120條第2項規定提起本件訴訟等語，並先位
    聲明：確認宋陳史宜於2,438萬4,884元範圍內對被告之消費
    借貸債權存在；另備位聲明：確認被告就「宋陳史宜在2,43
    8萬4,884元範圍內對被告之借貸」之時效抗辯權不存在。
二、被告則以：宋陳史宜對其消費借貸債權係於92年間即已發生
    ，已逾15年之消滅時效，原告主張消費借貸債權發生於00年
    後，自應由其就此有利於己之事項舉證等語，資為抗辯，並
    聲明：原告之訴駁回。
三、本院的判斷：
（一）確認之訴非原告有即受確認判決之法律上利益者，不得提
      起。所謂即受確認判決之法律上利益，係指法律關係之存
      否不明確，原告主觀上認其在法律上之地位有不安之狀態
      存在，且此種不安之狀態，能以確認判決將之除去者而言
      ，若縱經法院判決確認，亦不能除去其不安之狀態者，即
      難認有受確認判決之法律上利益。本件原告以宋陳史宜積
      欠贈與稅未繳，而被告則為宋陳史宜之債務人為由，向臺
      中分署聲請強制執行，經該署命令禁止宋陳史宜對被告往
      來消費借貸返還請求權在2,438萬4,884元範圍內為收取或
      為其他處分，被告亦不得對宋陳史宜清償，有臺中分署11
      0年4月20日中執忠096年贈稅執特專字第00000000號執行
      命令可查（見本院卷第21頁），嗣被告依法聲明異議，亦
      有臺中分署110年5月5日通知可憑（見本院卷第23頁），
      原告因而提起本件訴訟，先位請求確認宋陳史宜於2,438
      萬4,884元範圍內對被告之消費借貸債權存在；備位請求
      ：確認被告就「宋陳史宜在2,438萬4,884元範圍內對被告
      之借貸」之時效抗辯權不存在等語。該主張既為被告所否
      認，則兩造間就宋陳史宜對被告是否於97年間取得消費借
      貸債權，及若宋陳史宜對被告確有債權時，被告得否為消
      滅時效完成之抗辯即有爭執，造成原告在私法上之地位有
      不安狀態，且此不安狀態得以確認判決除去之。是原告提
      起本件民事訴訟，即有確認利益。
（二）原告先位請求確認宋陳史宜於2,438萬4,884元範圍內對被
      告之消費借貸債權存在，為無理由：
　　1.債權為一相對權，成立於特定人間，亦僅具相對效力。其
      要素包括包括債之主體、債之內容及債之客體，但因債權
      不具排他性，故同一當事人間亦可能成立相同內容、客體
      相同之債權，自不能僅因債之當事人、內容、客體相同，
      即逕認兩債權同一。原告主張宋陳史宜對被告公司有1億7
      ,191萬6,800元之債權，且此一債權係於97年間發生等情
      ，被告雖承認宋陳史宜對其有1億7,191萬6,800元之債權
      ，但否認該債權成立於97年間，而係成立於92年，足見原
      告主張之債權與被告所承認之債權並非同一，自應由原告
      先就宋陳史宜於97年間取得對被告之債權存在一事舉證以
      實其說。
　　2.原告主張宋陳史宜對被告有1億7,191萬6,800元之消費借
      貸債權，且系爭債權係於97年成立等情，固提出被告公司
      107年資產負債表、98至107年度總分類帳（見本院卷第31
      、35至46頁）等件為憑，然上開資料至多僅能證明宋陳史
      宜於97年以前曾經取得對被告公司1億7,191萬6,800元之
      債權，並無從證明系爭債權於97年始發生。佐以被告提出
      該公司92年、93年財務報表、94年度查核報告書、95年至
      97年分類帳等件（見本院卷第81至105、274至319頁）可
      知，宋陳史宜於92年間對被告公司存有2億6,080萬元之債
      權（見本院卷第103頁）、93年度減為2億5,640萬元（見
      本院卷第288頁），另依94年度查核報告書可知，宋陳史
      宜提供1億7,790萬元自有資金給被告公司無償使用（見本
      院卷第310頁）、且自95年起陸續因被告公司清償而逐漸
      減少，至97年12月31日被告公司積欠股東債務總額為1億8
      ,850萬4,800元，其中包括被告公司向股東丁叔英、宋玉
      祥、宋玉文、宋佳蓉、宋敏黛之借款（見本院卷第319頁
      ），核與原告提出之98年度被告公司總分類帳所載股東往
      來債務金額相符，且自斯時起迄108年金額均未變動，足
      證上開被告公司總分類帳、資產負債表所載宋陳史宜對被
      告公司之1億7,191萬6,800元債權並非於97年發生，原告
      復未能證明宋陳史宜於97年另取得對被告公司之債權，本
      院即無從僅憑上述資料，即逕認原告主張宋陳史宜於97年
      間對被告取得1億7,191萬6,800元之債權為真正。
（三）原告備位請求確認被告就「宋陳史宜在2,438萬4,884元範
      圍內對被告之借貸」之時效抗辯權不存在，亦無理由：
      原告既無從證明宋陳史宜於97年間對被告取得1億7,191萬
      6,800元之債權，已如前述，則原告備位請求確認被告就
      「宋陳史宜在2,438萬4,884元範圍內對被告之借貸」之時
      效抗辯權不存在，亦屬無據。
四、結論：
    綜上所述，原告先位請求確認宋陳史宜於2,438萬4,884元範
    圍內對被告之消費借貸債權存在，另備位請求確認被告就「
    宋陳史宜在2,438萬4,884元範圍內對被告之借貸」之時效抗
    辯權不存在，均無理由，應予駁回。
五、本件事證已臻明確，兩造其餘攻擊防禦方法及證據，經本院
    斟酌後，對於判決之結果不生影響，故不再逐一論列，併此
    敘明。
六、訴訟費用負擔之依據：民事訴訟法第78條。
中　　華　　民　　國　　111 　年　　1 　　月　　6 　　日
                  民事第五庭    法　官　施懷閔
以上為正本係照原本作成。
如對本判決上訴，須於判決送達後20日內向本院提出上訴狀（須
附繕本）。如委任律師提起上訴者，應一併繳納上訴審裁判費。
中　　華　　民　　國　　111 　年　　1 　　月　　6 　　日
                                書記官　張宏賓